【裁判字號】    99,訴,288
【裁判日期】    990430
【裁判案由】    違反毒品危害防制條例
【裁判全文】
臺灣嘉義地方法院刑事判決               99年度訴字第288號
公  訴  人  臺灣嘉義地方法院檢察署檢察官
被      告  甲○○
選任辯護人  張蓁騏律師
上列被告因違反毒品危害防制條例案件，經檢察官提起公訴（99
年度毒偵字第274 號），被告於準備程序中就被訴事實為有罪之
陳述，經本院合議庭裁定由受命法官改依簡式程序審理，判決如
下：
    主  文
甲○○施用第一級毒品，累犯，處有期徒刑玖月；又施用第二級
毒品，累犯，處有期徒刑伍月。應執行有期徒刑壹年。
    犯  罪  事  實
一、甲○○前因施用毒品案件，經本院裁定強制戒治，於民國92
    年11月28日因停止處分之執行出監。又因施用毒品案件，經
    臺灣雲林地方法院以96年度訴字第41號判處有期徒刑9 月、
    7 月確定，復經減刑為有期徒刑4 月15日、3 月15日確定；
    另因竊盜及誣告案件，經臺灣高等法院臺南分院以96年度上
    易字第183 號判決判處有期徒刑1 年10月、6 月，誣告案件
    有期徒刑6 月並經減刑為有期徒刑3 月確定，並與上開施用
    毒品2 罪定應執行刑為有期徒刑2 年2 月確定，甫於97年12
    月17日縮刑期滿執行完畢。詎仍不知悔悟，於99年1 月16日
    7 時30分許經警採尿回溯4 日內某時，在不詳地點，將第一
    級毒品海洛因摻入香菸內點燃施用1 次，復於上開採尿時間
    回溯4 日內某時，另將第二級毒品甲基安非他命置入玻璃球
    內，加以燒烤後吸食煙霧施用1次。嗣於99年1月16日，經警
    得其同意採集尿液送驗，檢驗結果呈嗎啡、可待因及甲基安
    非他命陽性反應，因悉上情。
二、案經嘉義縣警察局民雄分局報告臺灣嘉義地方法院檢察署檢
    察官偵查起訴。
    理  由
一、本件係經被告甲○○於準備程序當庭表示認罪，而經本院裁
    定以簡式審判程序加以審理，則依據刑事訴訟法第273 條之
    2 、同法第159 條第2 項之規定，不適用傳聞法則有關限制
    證據能力之相關規定，合先敘明。
二、上揭犯罪事實，業據被告於本院審理中坦承不諱；又被告於
    99年1 月16日7 時30分許，經警得其同意採尿送驗，其結果
    呈可待因、嗎啡及甲基安非他命陽性反應等情，有臺灣檢驗
    科技股份有限公司濫用藥物尿液檢驗報告（檢體編號為：99
    民A14 號）及代號與真實姓名對照表等在卷足憑，是被告上
    揭自白核與事實相符，應堪採信。另毒品危害防制條例第20
    條就施用毒品者，祇於「初犯」及「5 年後再犯」2 種情形
    ，有其追訴條件之限制，即須於初犯經觀察、勒戒或強制戒
    治釋放後，5 年內均無施用毒品之行為，始能認其前所實施
    之觀察、勒戒或強制戒治已足遮斷毒癮，而得於5 年後再犯
    時，再予適用初犯之規定，重行觀察、勒戒等程序。倘5 年
    內已經再犯，被依法追訴處罰，縱其第3 次（或第3 次以上
    ）施用毒品之時間在初犯釋放5 年以後，即與「5 年後再犯
    」之情形有別，且因已於「5 年內再犯」，顯見其再犯率甚
    高，原實施觀察、勒戒或強制戒治，已無法收其實效，而無
    5 年戒斷期之存在，自無再經觀察、勒戒及強制戒治之必要
    ，應得逕行追訴處罰（最高法院97年度第5 次刑事庭會議決
    議參照）。本件被告前因施用毒品案件，經本院裁定強制戒
    治，於92年11月28日因停止處分之執行出監，於上開強制戒
    治完畢5 年內，又因施用毒品案件，經臺灣雲林地方法院以
    96年度訴字第41號判處有期徒刑9月、7月確定等情，有臺灣
    高等法院被告前案紀錄表1 份附卷可稽。是被告既曾於「5
    年內再犯」，且經法院判處罪刑確定，揆諸上開說明，本件
    被告施用海洛因、甲基安非他命之犯行，雖係於其前受強制
    戒治執行完畢釋放5 年後再犯，仍得依毒品危害防制條例第
    23條第2 項之規定，予以追訴處罰。從而，本件事證明確，
    被告施用第一級毒品海洛因、第二級毒品甲基安非他命之犯
    行，洵堪認定，應依法論科。
三、查海洛因、甲基安非他命分別為毒品危害防制條例第2 條第
    2 項第1 款、第2 款所定之第一級、第二級毒品，核被告所
    為，分別係犯毒品危害防制條例第10條第1 項之施用第一級
    毒品罪、同條第2 項之施用第二級毒品罪。被告施用前各持
    有海洛因、甲基安非他命之低度行為，各應為施用之高度行
    為所吸收，不另論罪。其所犯上開2 罪，犯意各別，行為互
    殊，應予分論併罰。又被告前因施用毒品案件，經臺灣雲林
    地方法院以96年度訴字第41號判處有期徒刑9 月、7 月確定
    ，復經減刑為有期徒刑4 月15日、3 月15日確定；另因竊盜
    及誣告案件，經臺灣高等法院臺南分院以96年度上易字第18
    3 號判決判處有期徒刑1 年10月、6 月，誣告案件有期徒刑
    6 月並經減刑為有期徒刑3 月確定，並與上開施用毒品2 罪
    定應執行刑為有期徒刑2 年2 月確定，甫於97年12月17日縮
    刑期滿執行完畢等情，業如前述，並有上揭前案紀錄表附卷
    足參，其受有期徒刑之執行完畢後5 年內，故意再犯本件有
    期徒刑以上之2 罪，均為累犯，各應依刑法第47條第1 項之
    規定加重其刑。爰審酌被告素行非佳，有上揭前案紀錄表在
    卷可稽，雖被告辯護人為其辯護：被告坦承犯行，而施用毒
    品原因係因受傷疼痛之故，並於99年3 月份即尋求替代療法
    治療戒除毒癮，且被告入監服刑無法根治再犯的可能性甚高
    ，所以希望施用第一級毒品犯行部分，可諭知有期徒刑6 月
    ，施用第二級毒品犯行部分可諭知有期徒刑4 月云云，惟被
    告固於偵查中稱係因車禍受傷，所以施用毒品止痛，然被告
    於偵查中所提之慈濟醫院大林分院診斷證明書（偵卷第25頁
    ）所載之診斷日期為98年8 月30日，而被告所涉本件施用上
    開毒品犯行係均在99年1 月16日採尿回溯4 日內之時點，則
    相距已有3 個半月，上開傷勢是否嚴重長達3 個半月，仍有
    疑問。況如受傷疼痛，以目前醫療專業而言，應有其他藥物
    或醫療管道可以舒緩疼痛，尚無利用價格昂貴、又有觸法且
    戕害自身毒品方式用以止痛之餘地。再者，若被告上開辯稱
    為止痛而施用毒品為真，則施用1 種毒品即可，又何須施用
    2 種效果不同之毒品用以止痛？況且如僅為止痛而一時施用
    毒品，衡情應無成癮疑慮，又何須前往嘉義榮民醫院接受替
    代療法治療？是被告上開辯稱顯難採信。又被告雖於99年3
    月份前往嘉義榮民醫院接受替代療法治療，有其提出之嘉義
    榮民醫院診斷證明書在卷可參，然觀其診斷證明書之記載，
    被告係於99年3 月3 日開始前往接受替代療法治療，然於3
    月10日、12日、13日、16日、18日、20日、23日及25日均未
    到，則被告是否能按時接受治療，亦非無疑慮。另考量被告
    施用毒品後經強制戒治後，猶未知所警惕，復經施用毒品案
    件經判刑確定，仍進而再犯本件2 罪，足見其並未徹底戒除
    施用毒品，惟念及施用毒品本質上係戕害自身健康之行為，
    尚未嚴重破壞社會秩序或侵害他人權益，及被告坦承犯行、
    犯後態度尚屬良好等一切情狀，分別量處如主文所示之刑，
    並定應執行之刑，以資儆懲。
據上論斷，應依刑事訴訟法第273 條之1 第1 項、第299 條第1
項前段，毒品危害防制條例第10條第1 項、第2 項，刑法第11條
前段、第47條第1 項、第51條第5 款，判決如主文。
本案經檢察官侯德人到庭執行職務。
中    華    民    國    99    年     4    月    30    日
                  刑事第一庭    法  官  張志偉
以上正本證明與原本無異。
如不服本判決應於收受判決後10日內向本院提出上訴書狀，並應
敘述具體理由；其未敘述上訴理由者，應於上訴期間屆滿後20日
內向本院補提理由書（均須按他造當事人之人數附繕本）「切勿
逕送上級法院」。
中    華    民    國    99    年    4     月    30    日
                                書記官  張子涵
附錄法條：
毒品危害防制條例第10條
施用第一級毒品者，處6 月以上5 年以下有期徒刑。
施用第二級毒品者，處3 年以下有期徒刑。

司法院資訊處製作；財團法人民間司法改革基金會備份。
